【裁判字號】    98,訴,902
【裁判日期】    980630
【裁判案由】    毒品危害防制條例
【裁判全文】
臺灣臺北地方法院刑事判決               98年度訴字第902號
公  訴  人  臺灣臺北地方法院檢察署檢察官
被      告  甲○○
                    （另案在臺灣臺北監獄士林分監執行中）
上列被告因違反毒品危害防制條例案件，經檢察官提起公訴（九
十八年度毒偵字第八一三號），嗣於本院準備程序進行中，被告
就被訴事實為有罪之陳述，經本院合議庭裁定由受命法官獨任進
行簡式審判程序，本院判決如下：
    主    文
甲○○施用第一級毒品，累犯，處有期徒刑捌月，扣案之第一級
毒品海洛因伍包（不含空包裝袋，淨重共為零點肆壹公克）均沒
收銷燬之，扣案之海洛因包裝袋伍個及注射針筒支均沒收；又
施用第二級毒品，累犯，處有期徒刑肆月。應執行有期徒刑拾月
，扣案之第一級毒品海洛因伍包（不含空包裝袋，淨重共為零點
肆壹公克）均沒收銷燬之，扣案之海洛因包裝袋伍個及注射針筒
支均沒收。
    犯罪事實
一、甲○○前於民國八十七年間因施用毒品案件，經本院依臺灣
    臺北地方法院檢察署檢察官之聲請，於八十七年九月二十八
    日以八十七年度毒聲字第一○五二號裁定送勒戒處所觀察、
    勒戒後，於同日入勒戒處所觀察、勒戒，因無繼續施用毒品
    之傾向，經臺灣臺北地方法院檢察署檢察官於八十七年十月
    二十八日以八十七年度偵字第二○二○五號為不起訴處分確
    定。復於八十八年間因施用第二級毒品案件，經臺灣士林地
    方法院依臺灣士林地方法院檢察署檢察官之聲請，於八十八
    年四月十七日以八十八年度毒聲字第七四○號裁定送勒戒處
    所觀察、勒戒後，於同日入臺灣士林看守所附設勒戒處所觀
    察、勒戒，因無繼續施用毒品之傾向，於八十八年五月四日
    釋放出所，並經臺灣士林地方法院檢察署檢察官於八十八年
    五月七日以八十八年度偵字第四二五三號為不起訴處分確定
    。又於八十八年間因施用第二級毒品案件，經臺灣士林地方
    法院依臺灣士林地方法院檢察署檢察官之聲請，於八十八年
    十月二十二日以八十八年度毒聲字第二一九○號裁定令入戒
    治處所施以強制戒治一年，於八十八年十二月二十八日入臺
    灣臺北戒治所施以強制戒治，因認無繼續強制戒治之必要，
    經臺灣士林地方法院依臺灣士林地方法院檢察署檢察官之聲
    請，於八十九年四月二十七日以八十九年度毒聲字第九五三
    號裁定停止戒治，所餘戒治期間交付保護管束，而於八十九
    年五月三十一日因停止戒治出所，保護管束於八十九年十二
    月二十七日期滿，強制戒治視為執行完畢，並經臺灣士林地
    方法院於八十八年十二月三十日以八十八年度易字第一三五
    七號判決判處有期徒刑六月，於八十九年二月八日確定，於
    九十年八月三十日因易科罰金執行完畢。並於九十二年間因
    施用第二級毒品案件，經本院於九十二年九月十八日以九十
    二年度易字第一○五九號判決判處有期徒刑六月，於九十二
    年十月九日確定，於九十三年二月二十日因易科罰金執行完
    畢。再於九十三年十一月間因施用第一級、第二級毒品案件
    ，經臺灣板橋地方法院於九十四年四月十三日以九十四年度
    訴字第四五○號判決分別判處有期徒刑八月、七月，應執行
    有期徒刑一年，於九十四年五月十二日確定，於九十五年六
    月二十九日因縮短刑期執行完畢。
二、詎甲○○猶不知悔改，明知海洛因、甲基安非他命分別為毒
    品危害防制條例第二條第二項第一款、第二款所定之第一級
    、第二級毒品，均不得施用、持有。竟基於施用第一級毒品
    海洛因之犯意，於九十八年三月一日上午九時三十分許，在
    斯時位在臺北市中山區○○○路二八六號地下一樓之漫畫王
    林森店個人包廂內，以將海洛因摻入香菸內點火燒烤吸食其
    霧化氣體之方式，施用第一級毒品海洛因一次。另基於施用
    第二級毒品甲基安非他命之犯意，於九十八年三月一日為警
    採尿時回溯七十二小時內之某日時（不包含為警查獲後至採
    尿前之期間），在上開漫畫王林森店個人包廂內，以將甲基
    安非他命置放於玻璃球吸食器內，用火燒烤加熱後再吸食其
    霧化氣體之方式，施用第二級毒品甲基安非他命一次。嗣於
    九十八年三月一日上午十時四十分許，在臺北市中山區○○
    ○路與長春路口，甲○○因行跡可疑為警盤查而查獲，並當
    場扣得甲○○所有海洛因五包（不含空包裝袋，淨重共為零
    點四一公克）及未使用之注射針筒三支，復經甲○○同意採
    集其尿液經送請臺灣尖端先進生技醫藥股份有限公司檢驗結
    果，呈嗎啡、可待因、安非他命及甲基安非他命陽性反應，
    始知上情。
三、案經臺北市政府警察局中山分局報請臺灣臺北地方法院檢察
    署檢察官偵查起訴。
    理    由
一、上開事實，業據被告甲○○於警詢、偵查及本院審理時坦承
    不諱，並有海洛因五包及未使用之注射針筒三支扣案可稽。
    而被告於九十八年三月一日為警查獲當時所採之尿液，經送
    臺灣尖端先進生技醫藥股份有限公司以酵素免疫分析法（Ｅ
    ＩＡ）初步檢驗，再以氣相層析質譜儀法（ＧＣ／ＭＳ）確
    認檢驗結果，呈嗎啡、可待因、安非他命及甲基安非他命陽
    性反應，此有臺灣尖端先進生技醫藥股份有限公司九十八年
    三月十三日濫用藥物檢驗報告一份在卷可稽，且於九十八年
    三月一日為警查獲時扣案之海洛因五包（不含空包裝袋，淨
    重零點四一公克）經均送法務部調查局以化學呈色法、氣相
    層析質譜儀分析法鑑定結果，確均含有第一級毒品海洛因成
    分，此有法務部調查局濫用藥物實驗室九十八年五月六日調
    科壹字第○九八二三○一四○九○號鑑定書一份附卷可參，
    是被告任意性自白核與事實相符，應堪採信。按九十二年七
    月九日新修正之毒品危害防制條例刪除二犯及三犯之規定，
    僅將施用毒品者簡化區分為「初犯」、「再犯」，並認施用
    毒品者係屬病患性犯人，以觀察、勒戒戒除其身癮，並以強
    制戒治去除其心癮。經觀察、勒戒或強制戒治執行完畢釋放
    後，若係五年後再犯該條例第十條施用毒品罪者，與同條例
    第二十條第一項、第二項關於「初犯」之處理方式相同，檢
    察官應先聲請法院裁定令被告入勒戒處所觀察、勒戒，並視
    有無繼續施用毒品傾向，決定應予釋放、為不起訴之處分，
    或應聲請法院裁定令入勒戒處所強制戒治；若係五年內「再
    犯」同條例第十條施用毒品罪者，依同條例第二十三條第二
    項規定，檢察官則應依法追訴。觀諸該條例第二十條第三項
    之修正理由：「觀察、勒戒或強制戒治五年後再犯者，顯見
    前所實施之觀察、勒戒或強制戒治已足以遮斷其施用毒品之
    癮，為期自新及協助其戒除毒癮，對此五年後再犯者，爰明
    定仍適用初犯之規定，先經觀察、勒戒、強制戒治之程序」
    ，及同條例第二十三條第二項之修正理由：「為配合簡化施
    用毒品犯之刑事處遇程序，並鑑於經觀察、勒戒或強制戒治
    執行完畢釋放後五年內再犯者，其再犯率甚高，原據以實施
    之觀察、勒戒及強制戒治既已無法收其實效，自應施以刑事
    處遇」。顯然如施用毒品者係前經觀察、勒戒或強制戒治等
    治療程序執行完畢五年後，始再施用毒品之「初犯」，因前
    所執行之觀察、勒戒或強制戒治已足收戒除毒癮之效，自應
    重新執行觀察、勒戒或強制戒治等治療程序，並於治療程序
    執行完畢後，由檢察官為不起訴處分，毋庸對之追訴處罰；
    反之，在「再犯」之情形，因其先前所為治療程式顯未能收
    戒斷毒癮之效，且考量施用毒品者之再犯率偏高，乃簡化其
    刑事處遇程序，而逕予追訴處罰，不再施以治療程序。參酌
    上開立法理由，修正毒品危害防制條例就施用毒品者，祇於
    「初犯」及「五年後再犯」二種情形，有其追訴條件之限制
    ，即須於初犯經觀察、勒戒或強制戒治釋放後，五年內均無
    施用毒品之行為，始能認其前所實施之觀察、勒戒或強制戒
    治已足遮斷毒癮，而得於五年後再犯時，再予適用初犯之規
    定，重行觀察、勒戒等程序。倘五年內已經再犯，被依法追
    訴處罰，縱其第三次（或第三次以上）施用毒品之時間在初
    犯釋放五年以後，即與「五年後再犯」之情形有別，且因已
    於「五年內再犯」，顯見其再犯率甚高，原實施觀察、勒戒
    或強制戒治，已無法收其實效，而無五年戒斷期之存在，自
    無再經觀察、勒戒及強制戒治之必要，應由檢察官依該條例
    第十條之規定逕行起訴，始符新法修正之本旨（最高法院九
    十五年度臺非字第五九號、第六五號判決、同院九十五年五
    月九日九十五年度第七次刑事庭會議決議內容參見）。查被
    告於八十七年間因施用毒品案件，經本院依臺灣臺北地方法
    院檢察署檢察官之聲請，於八十七年九月二十八日以八十七
    年度毒聲字第一○五二號裁定送勒戒處所觀察、勒戒後，於
    同日入勒戒處所觀察、勒戒，因無繼續施用毒品之傾向，經
    臺灣臺北地方法院檢察署檢察官於八十七年十月二十八日以
    八十七年度偵字第二○二○五號為不起訴處分確定；復於八
    十八年間因施用第二級毒品案件，經臺灣士林地方法院依臺
    灣士林地方法院檢察署檢察官之聲請，於八十八年四月十七
    日以八十八年度毒聲字第七四○號裁定送勒戒處所觀察、勒
    戒後，於同日入臺灣士林看守所附設勒戒處所觀察、勒戒，
    因無繼續施用毒品之傾向，於八十八年五月四日釋放出所，
    並經臺灣士林地方法院檢察署檢察官於八十八年五月七日以
    八十八年度偵字第四二五三號為不起訴處分確定；又於八十
    八年間因施用第二級毒品案件，經臺灣士林地方法院依臺灣
    士林地方法院檢察署檢察官之聲請，於八十八年十月二十二
    日以八十八年度毒聲字第二一九○號裁定令入戒治處所施以
    強制戒治一年，於八十八年十二月二十八日入臺灣臺北戒治
    所施以強制戒治，因認無繼續強制戒治之必要，經臺灣士林
    地方法院依臺灣士林地方法院檢察署檢察官之聲請，於八十
    九年四月二十七日以八十九年度毒聲字第九五三號裁定停止
    戒治，所餘戒治期間交付保護管束，而於八十九年五月三十
    一日因停止戒治出所，保護管束於八十九年十二月二十七日
    期滿，強制戒治視為執行完畢，並經臺灣士林地方法院於八
    十八年十二月三十日以八十八年度易字第一三五七號判決判
    處有期徒刑六月，於八十九年二月八日確定，於九十年八月
    三十日因易科罰金執行完畢；並於九十二年間因施用第二級
    毒品案件，經本院於九十二年九月十八日以九十二年度易字
    第一○五九號判決判處有期徒刑六月，於九十二年十月九日
    確定，於九十三年二月二十日因易科罰金執行完畢；再於九
    十三年十一月間因施用第一級、第二級毒品案件，經臺灣板
    橋地方法院於九十四年四月十三日以九十四年度訴字第四五
    ○號判決分別判處有期徒刑八月、七月，應執行有期徒刑一
    年，於九十四年五月十二日確定，於九十五年六月二十九日
    因縮短刑期執行完畢等情，有臺灣高等法院被告前案紀錄表
    一份在卷可按，是被告於「初犯」後，五年內已再犯施用毒
    品罪並經依法追訴處罰在案，縱認其本次施用毒品之時間係
    在觀察、勒戒及強制戒治執行完畢釋放五年以後，惟仍與「
    五年後再犯」之情形有別，且因其實際上係於「五年內再犯
    」，顯見其再犯率甚高，原實施觀察、勒戒及強制戒治，已
    無法收其實效，而無五年戒斷期之存在，即無再經觀察、勒
    戒及強制戒治之必要，自應依法追訴審判無訛。綜上所述，
    本件事證明確，被告犯行均堪以認定，應均依法論科。
二、論罪科刑部分：
（一）按海洛因、甲基安非他命分別係屬毒品危害防制條例第二
      條第二項第一款、第二款所規定之第一級、第二級毒品，
      均不得施用、持有。核被告所為，係違反毒品危害防制條
      例第十條第一項之施用第一級毒品海洛因罪、同條例第十
      條第二項之施用第二級毒品甲基安非他命罪。被告施用第
      一級毒品海洛因前後持有第一級毒品海洛因之低度行為，
      為施用第一級毒品海洛因之高度行為所吸收，不另論罪。
      又被告所犯前開施用第一級毒品、第二級毒品二罪，犯意
      各別，行為不同，應分論併罰。
（二）查被告前於九十二年間因施用第二級毒品案件，經本院於
      九十二年九月十八日以九十二年度易字第一○五九號判決
      判處有期徒刑六月，於九十二年十月九日確定，於九十三
      年二月二十日因易科罰金執行完畢；復於九十三年十一月
      間因施用第一級、第二級毒品案件，經臺灣板橋地方法院
      於九十四年四月十三日以九十四年度訴字第四五○號判決
      分別判處有期徒刑八月、七月，應執行有期徒刑一年，於
      九十四年五月十二日確定，於九十五年六月二十九日因縮
      短刑期執行完畢，此有臺灣高等法院被告前案紀錄表一份
      在卷可參，被告受有期徒刑之執行完畢，五年以內故意再
      犯本件最重本刑有期徒刑以上之罪，為累犯，應各依刑法
      第四十七條第一項規定，分別加重本刑至二分之一。
（三）爰分別審酌被告前有違反毒品危害防制條例等前科，素行
      不佳，竟不思悛悔，前於強制戒治處所施以強制戒治後，
      未把握自新機會，又再次施用足以導致人體機能發生依賴
      性、成癮性及抗藥性等障礙之第一級毒品海洛因、第二級
      毒品甲基安非他命，對個人身心戕害甚鉅，惟犯後坦承犯
      行，態度良好，兼衡其犯罪之動機、目的、手段、方法、
      品行及智識程度等一切情狀，分別量處如主文所示之刑，
      並定其應執行之刑。
（四）又扣案之第一級毒品海洛因五包（不含空包裝袋，淨重共
      為零點四一公克）均依毒品危害防制條例第十八條第一項
      前段規定宣告沒收並銷燬之。另扣案之海洛因空包裝袋五
      個，均有防止毒品裸露、逸出及潮濕之功用，並均便於攜
      帶使用，均為供被告犯罪所用之物，而扣案之未使用注射
      針筒三支，均為供被告犯罪預備之物，且均屬被告所有，
      業據被告於本院審理時陳明在卷，應均依刑法第三十八條
      第一項第二款規定宣告沒收。
據上論斷，應依刑事訴訟法第二百七十三條之一第一項、第二百
九十九條第一項前段，毒品危害防制條例第十條第一項、第二項
、第十八條第一項前段，刑法第十一條前段、第四十七條第一項
、第五十一條第五款、第三十八條第一項第二款，判決如主文。
本件經檢察官黃兆揚到庭執行職務
中    華    民    國    98    年    6     月    30    日
                臺灣臺北地方法院刑事第六庭
                    法      官  雷淑雯
以上正本證明與原本無異。
如不服本判決，應於判決送達後十日內，向本院提出上訴狀。（
應抄附繕本）。
                    書  記  官  胡詩唯
中    華    民    國    98    年    6     月    30    日
附錄本案論罪科刑法條全文
毒品危害防制條例第十條：
施用第一級毒品者，處六月以上五年以下有期徒刑。
施用第二級毒品者，處三年以下有期徒刑。


司法院資訊處製作；財團法人民間司法改革基金會備份。
